【裁判字號】    97,交上訴,9
【裁判日期】    971124
【裁判案由】    公共危險等
【裁判全文】
臺灣高等法院花蓮分院刑事判決         97年度交上訴字第9號
上  訴  人
即  被  告  甲○○
選任辯護人  林國泰律師
上列上訴人因公共危險等案件，不服中華民國97年7月15日臺灣
花蓮地方法院97年度交訴字第14號第一審判決（起訴案號：臺灣
花蓮地方法院檢察署97年度偵字第2070號），提起上訴，本院判
決如下：
    主  文
原判決撤銷。
甲○○服用酒類，不能安全駕駛動力交通工具而駕駛，處有期徒
刑貳月，如易科罰金以新臺幣壹仟元折算壹日；又因過失致人於
死，處有期徒刑肆月，如易科罰金以新臺幣壹仟元折算壹日；又
駕駛動力交通工具肇事，致人死亡而逃逸，處有期徒刑參月，如
易科罰金以新臺幣壹仟元折算壹日。應執行有期徒刑陸月，如易
科罰金以新臺幣壹仟元折算壹日。
    事實及理由
一、本案經本院審理結果，認第一審以上訴人即被告甲○○犯刑
    法第185條之3之不能安全駕駛交通工具而駕駛罪、第276條
    第1項之過失致死罪、第185條之4之肇事逃逸罪，除未依道
    路交通管理處罰條例第86條第1項加重其刑、未依刑法第62
    條審酌是否符合自首規定，及證人「蘇」宗翰應更正為「蔡
    」宗翰，並於證據欄補充被告於本院之供述及花蓮縣警察局
    花蓮分局民國97年11月3日花市警刑字第0970020318號函附
    之交通事故處理小組報告書2份外，認事用法均無不當，爰
    引用與本院下述補充理由不相牴觸之第一審判決書記載之事
    實、證據及理由（如附件）。
二、被告上訴仍坦承犯行，惟主張有自首之事實，應予減刑等語
    。
三、經查，被告酒醉駕車，因而致被害人死亡部分，依道路交通
    管理處罰條例第86條第1項規定，應加重其刑至二分之一。
    又被告於駕車肇事後隨即逃離，雖經路人石俊龍、蔡宗翰報
    警處理，然未能表明何人肇事，而被告於5分鐘後即因良心
    不安而駕車返回肇事現場，並向隨後據報前來處理而尚未知
    悉其犯罪之警員坦承肇事等情，業據被告供述及證人石俊龍
    證述明確（見警卷第10頁），並有花蓮縣警察局花蓮分局民
    國97年11月3日花市警刑字第0970020318號函附之交通事故
    處理小組報告書2份附卷可稽（本院卷第36、37頁），是被
    告係於警員尚未知悉其過失致人於死及肇事逃逸等犯行前，
    坦承肇事而接受裁判，已符合刑法第62條自首之規定，應減
    輕其刑，並與前揭加重部分，依刑法第71條第1項之規定，
    先加後減之。原審漏未依道路交通管理處罰條例加重其刑及
    未認定自首之事實，均有未洽，應由本院撤銷改判如主文所
    示。
據上論結，應依刑事訴訟法第369條第1項、第373條、第364條、
第299條第1項前段，道路交通管理處罰條例第86條第1項，刑法
第185條之3、第185條之4、第276條第1項、第62條前段、第41條
第1項前段、第2項、第51條第5款，刑法施行法第1條之1，判決
如主文。
本案經檢察官乙○○到庭執行職務。
中    華    民    國    97    年    11    月    24    日
                      審判長法  官  何方興
                            法  官  王紋瑩
                            法  官  林鳳珠
以上正本證明與原本無異。
刑法第185條之4部分得上訴，其餘不得上訴。
如不服本判決，應於判決送達後10日內，向本院提出上訴狀。其
未敘述理由者，並應於提出上訴狀後10日內本院補提理由狀（均
須按他造當事人之人數附繕本）「切勿逕送上級法院」。
                           書記官  陳有信
中    華    民    國    97    年    11    月    24    日
附錄：本案論罪科刑法條全文
道路交通管理處罰條例第86條
汽車駕駛人，無駕駛執照駕車、酒醉駕車、吸食毒品或迷幻藥駕
車、行駛人行道或行經行人穿越道不依規定讓行人優先通行，因
而致人受傷或死亡，依法應負刑事責任者，加重其刑至二分之一
。
汽車駕駛人，在快車道依規定駕車行駛，因行人或慢車不依規定
，擅自進入快車道，而致人受傷或死亡，依法應負刑事責任者，
減輕其刑。
中華民國刑法第185條之3
服用毒品、麻醉藥品、酒類或其他相類之物，不能安全駕駛動力
交通工具而駕駛者，處1年以下有期徒刑、拘役或3萬元以下罰金
。
中華民國刑法第185條之4
駕駛動力交通工具肇事，致人死傷而逃逸者，處6月以上5年以下
有期徒刑。
中華民國刑法第276條
因過失致人於死者，處2年以下有期徒刑、拘役或2千元以下罰金
。
從事業務之人，因業務上之過失犯前項之罪者，處5年以下有期
徒刑或拘役，得併科3千元以下罰金。
附件：
臺灣花蓮地方法院刑事判決              97年度交訴字第14號
公  訴  人  臺灣花蓮地方法院檢察署檢察官
被      告  甲○○  男  37歲（民國○○年○月○○日生）
                    身分證統一編號：Ｚ000000000號
                    住花蓮縣花蓮市○○街7號2樓之3
上列被告因公共危險等案件，經檢察官提起公訴（97年度偵字第
2070號），本院判決如下：
    主  文
甲○○服用酒類，不能安全駕駛動力交通工具而駕駛，處有期徒
刑貳月；又因過失致人於死，處有期徒刑肆月；又駕駛動力交通
工具肇事，致人死亡而逃逸，處有期徒刑陸月。應執行有期徒刑
玖月。
    事  實
一、甲○○明知服用酒類後，將導致其注意能力及反應能力降低
    ，不能安全駕駛動力交通工具，於民國97年4月22日凌晨0時
    30分許，在花蓮縣花蓮市○○○路芸暄KTV 飲用酒類飲料後
    ，於同日凌晨4 時50分許，已達不能安全駕駛動力交通工具
    之程度，其辨識力、注意力及反應力均不如常，竟仍自上開
    處所駕駛車號3167─GY號自用小客車由同市○○○路往明禮
    路方向行駛，於同日凌晨5 時許，行經明禮路30號前時，原
    應注意不得酒後駕車，並應注意車前狀況及不得超速，而依
    當時天氣陰、晨光、柏油路面、路面乾燥、無缺陷、無障礙
    物、視距良好、速限時速50公里，並無不能注意之情形，詎
    其竟因酒後疏未注意車前狀況，以時速60公里之速度超速行
    駛，致所駕上開自小客車之右前車頭撞及早起運動行走於路
    旁之李高善，致李高善因而受有顱內出血之傷害，送醫途中
    不治死亡。而甲○○明知其駕駛動力交通工具肇事，致李高
    善倒地受傷，竟另基於肇事逃逸之犯意，未停車對李高善採
    取必要救護措施，隨即駕駛上開車輛逃逸。嗣因良心不安，
    於5 分鐘後駕車返回上開肇事現場，經員警前往處理，於同
    日凌晨5 時22分對其施以酒精濃度測試，測得其呼氣之酒精
    濃度測試值為1.20MG/L，而查知上情。
二、案經花蓮縣警察局花蓮分局報告臺灣花蓮地方法院檢察署檢
    察官偵查起訴。
    理  由
一、按被告以外之人於審判外之言詞或書面陳述，除法律有規定
    者外，不得作為證據。又被告以外之人於審判外之陳述，經
    當事人於審判程序同意作為證據，法院審酌該言詞陳述或書
    面陳述作成時之情況，認為適當者，亦得為證據。當事人、
    代理人或辯護人於法院調查證據時，知有第159條第1項不得
    為證據之情形，而未於言詞辯論終結前聲明異議者，視為有
    前項之同意，刑事訴訟法第159條第1項及第159條之5分別定
    有明文。查證人石俊龍、蘇宗翰於警詢時之陳述，雖不合刑
    事訴訟法第159條第1項得為證據之要件，惟公訴人、被告對
    於上開審判外之言詞陳述，均業於本院準備程序中表示同意
    引為證據，且迄於本案言詞辯論終結前亦未再聲明異議或撤
    銷同意，而本院審酌該等言詞作成之情況，核無違法取證及
    證明力明顯過低之瑕疵，亦認為以之作為證據為適當，故依
    上開規定，證人石俊龍、蘇宗翰於警詢時之陳述，具有證據
    能力。
二、上開犯罪事實，業據被告甲○○於警詢、偵查中及及本院審
    理時均坦承不諱，核與證人石俊龍、蘇宗翰於警詢時證述之
    情節相符，並有酒精濃度測試紀錄、道路交通事故現場圖、
    道路交通事故調查報告表（一）、（二）、臺灣花蓮地方法
    院檢察署相驗筆錄、相驗屍體證明書、驗斷書、行政院衛生
    署花蓮醫院診斷證明書各1 份、現場及肇事車輛照片28張、
    死者相驗照片10張在卷可稽，被告自白與事實相符，堪信為
    真實。按行車速度，依速限標誌或標線之規定，無速限標誌
    或標線者，行車時速不得超過50公里；汽車駕駛人飲用酒類
    或其他類似物後其吐氣所含酒精濃度超過每公升0.25毫克或
    血液中酒精濃度超過百分之0.05以上者，不得駕車；駕駛人
    應注意車前狀況，並隨時採取必要之安全措施，道路交通安
    全規則第93條第1項、第114條第2款、第94條第3項分別定有
    明文。被告持有駕駛執照，對上開應行注意事項自應甚為熟
    稔，而案發當時天氣陰、晨光、柏油路面、路面乾燥、無缺
    陷、無障礙物、視距良好、速限時速50公里，並無不能注意
    之情形，被告於酒後竟疏於注意車前狀況，猶以時速60公里
    之速度超速行駛，因而肇致本件事故，被告自有過失之駕駛
    行為。又被害人李高善因本件事故而受有顱內出血之傷害，
    送醫途中不治死亡，被告之過失行為與被害人李高善死亡之
    結果間，有相當因果關係，本件事證明確，應依法論科。
三、核被告所為，係犯刑法第276條第1項之過失致人於死罪、同
    法第185條之3之不能安全駕駛交通工具而駕駛罪、同法第18
    5條之4之肇事逃逸罪。被告所犯上開3 罪間，犯意各別、行
    為互殊，應予分論併罰。爰審酌被告明知飲酒致醉，不能安
    全駕駛，猶駕車上路，顯心存僥倖，並缺乏尊重其他用路人
    生命、財產安全之觀念，且被告為警檢測呼氣酒精濃度甚高
    ，酒後肇事造成他人死亡，又害怕面對司法而逃逸，惟良心
    發現隨即返回肇事現場，犯後尚能與被害人家屬和解，坦承
    犯行，態度良好等一切情狀，分別量處如主文所示之刑，並
    定其應執行之刑，以示懲儆。
據上論斷，應依刑事訴訟法第299條第1項前段，刑法第276 條第
1項、第185條之3、第185條之4、第51條第5 款，刑法施行法第1
條之1之規定，判決如主文。
本案經檢察官李子春到庭執行職務。
中    華    民    國    97    年     7    月    15    日
                  刑事第一庭    審判長法  官  張健河
                                      法  官  蕭一弘
                                      法  官  湯國杰
上列正本證明與原本無異。
如對本判決不服，應於送達後10日內，向本院提出上訴狀（上訴
狀應記載具體上訴理由並應抄附繕本）告訴人或被害人如對於本
判決不服者，應具備理由請求檢察官上訴，其上訴期間之計算係
以檢察官收受判決正本之日期為準。
中    華    民    國    97    年    7     月    15    日
                                      書記官
附錄本判決論罪之法律條文：
中華民國刑法第276條
（過失致死罪）
因過失致人於死者，處2年以下有期徒刑、拘役或2千元以下罰金
。
從事業務之人，因業務上之過失犯前項之罪者，處5 年以下有期
徒刑或拘役，得併科3千元以下罰金。
中華民國刑法第185條之3
服用毒品、麻醉藥品、酒類或其他相類之物，不能安全駕駛動力
交通工具而駕駛者，處一年以下有期徒刑、拘役或科或併科十五
萬元以下罰金。
中華民國刑法第185條之4
（肇事遺棄罪）
駕駛動力交通工具肇事，致人死傷而逃逸者，處6月以上5年以下
有期徒刑。


司法院資訊處製作；財團法人民間司法改革基金會備份。
